臺灣新北地方法院刑事判決　　　　　　　110年度訴字第709號
公　訴　人　臺灣新北地方檢察署檢察官
被　　　告　吳亮德



指定辯護人　本院公設辯護人湯明純
上列被告因違反毒品危害防制條例案件，經檢察官提起公訴（10
9 年度偵字第40216 號），本院判決如下：
    主    文
吳亮德共同犯販賣第三級毒品而混合二種以上之毒品未遂罪，處
有期徒刑貳年。
扣案如附表所示之物均沒收。
    事    實
一、吳亮德明知第三級毒品4-甲基甲基卡西酮、甲基-N ,N-二甲
    基卡西酮，及第四級毒品硝西泮均為具成癮性、濫用性及社
    會危害性之毒品，不得販賣，仍意圖營利，與名籍不詳自稱
    「S 」之成年男子，基於販賣第三級毒品而混合二種以上之
    毒品、販賣第三級毒品之犯意聯絡，由「S 」於民國109 年
    10月6 日13時57分許，在不詳地點，於通訊軟體WeChat（微
    信），以暱稱「美團24H(營) 」刊登販賣毒品訊息，供不特
    定人觀覽，欲伺機販售；適為員警於網路巡邏時發現，即於
    同日16時12分許佯裝買家，與「S 」及吳亮德達成以新臺幣
    （下同）4200元價格交易附表編號2 、3 所示之咖啡包（即
    譯文所稱「加多寶」、「勞斯萊斯」之咖啡包）各5 包之合
    意，吳亮德與「S 」即欲以此方式販賣含第三級毒品而混合
    二種以上之毒品、第三級毒品成分之咖啡包各5 包以牟利。
    嗣吳亮德於翌日0 時54分許，抵達約定交易地點，即新北市
    ○○區○○路○段000 號前欲交付之際，為佯裝買家之員警
    當場逮捕，並扣得分別供前述聯絡交易使用、欲供交易之附
    表所示行動電話1 支、咖啡包10包而未遂。
二、案經新北市政府警察局新莊分局報請臺灣新北地方檢察署檢
    察官偵查起訴。
    理    由
一、按被告以外之人於審判外之陳述，雖不符前4 條之規定，而
    經當事人於審判程序同意作為證據，法院審酌該言詞陳述或
    書面陳述作成時之情況，認為適當者，亦得為證據，刑事訴
    訟法第159 條之5 定有明文；其立法理由在於傳聞證據未經
    當事人之反對詰問予以核實，乃排斥其證據能力。惟當事人
    如放棄對原供述人之反對詰問權，於審判程序表示同意該等
    傳聞證據可作為證據，此時，法院除認該傳聞證據欠缺適當
    性外，自可承認其證據能力。經查，關於本案所引屬於審判
    外陳述之傳聞證據，檢察官、被告吳亮德及其辯護人於審判
    程序均同意作為證據，且經本院審酌該證據作成情況並無不
    適當之情形，是依上開規定，認皆得作為本案證據。
二、前揭事實業據被告坦承不諱，並有新北市政府警察局新莊分
    局搜索扣押筆錄、扣押物品目錄表、福營派出所109 年10月
    6 日職務報告、重要內容如下之網路巡查WECHAT對話譯文、
    現場交易對話譯文、數位證物勘察採證同意書、內政部警政
    署刑事警察局110 年2 月17日刑鑑字第1098018625號鑑定書
    各1 份、查獲現場照片2 張、扣案物照片6 張、WECHAT訊息
    翻拍照片14張（見偵卷第29、30、35至39、51至71、135 至
    138 、147 頁），及附表所示之物扣案可證。其中附表編號
    2 、3 所示之咖啡包，經送內政部警政署刑事警察局鑑定結
    果，分別含有第三級、第四級毒品成分（詳細成分、重量均
    如附表編號2 、3 「備註」欄所示），有前述鑑定書1 份可
    憑。查被告及共犯「S 」於行為時均為智識正常之成年人，
    對於毒品交易為政府嚴格取締之犯罪，法律並定有重刑處罰
    ，當知之甚稔，猶耗費時間精力，由「S 」張貼販賣毒品訊
    息，復由「S 」及被告與買家反覆談論交易細節，再由被告
    前往交付毒品、收取價金；則以常情研判，若該筆交易無利
    可圖，縱屬至愚之人，亦無甘冒遭取締販毒後移送法辦判處
    重刑之高度風險，而平白交易毒品咖啡包之理；另被告完成
    本案交易後，將可由「S 」處取得不詳之現金，業據被告自
    承在卷（見偵卷第87頁、本院卷第96頁），以上堪認被告本
    案販賣毒品之行為，乃出於營利意圖而為，係屬無疑。綜上
    ，足見被告之自白係與事實相符，可信為真；從而，本案事
    證明確，被告販賣第三級毒品而混合二種以上之毒品未遂、
    販賣第三級毒品未遂之犯行，堪予認定。
  ●被告與員警於WeChat之重要對話譯文：
  ㈠109 年10月6 日16時12分至37分許：
    員警：兄弟你好
    員警：哪裡營呢
    被告：新北
    員警：有甚麼
    被告：空閒中～速速來電
  ㈡109 年10月6 日16時37分許：
    ……
    員警：欸我小方介紹的啦  你知道嗎  他有跟你講嗎
    被告：他有跟我說
    員警：好  欸有甚麼  直說無妨
    被告：你是說飲品嗎  對不對
    員警：飲品喔
    被告：對啊
    ……
    員警：那勞斯萊斯跟加多寶各五好了
    被告：好  你在哪裡
    員警：欸  泰山這邊
    被告：好  那你傳地址給我好不好  我跟你報
    ……
    員警：那你騎車來嗎  還是怎樣
    被告：對對  騎車
    ……
    員警：啊小方有跟你講喔
    被告：有有有  小方跟我說
    員警：那各五這樣多少
    被告：四零
    員警：四張是不是
    被告：四零
    員警：四零零零喔  還是怎樣
    被告：對啊
    員警：那就四張啊  對不對
    被告：對對對
    員警：好  勞斯跟加多寶  加多寶我沒喝過啦
    被告：對  對啊  你可以試看看
    員警：好  各五
  ㈢109 年10月6 日16時51分至18時12分許：
    員警：（傳送名片）
    員警：他跟你聯絡
    被告：好的
    員警：我只是幫他叫的
    被告：好
  ㈣109 年10月6 日18時26分許：
    員警：兄弟等等聯絡你
    員警：我今天有確定要
    被告：好的
    ……
    員警：忙完馬上聯絡
    被告：沒問題
  ㈤109 年10月6 日22時27分許：
    員警：兄弟我差不多了
    被告：好
    被告：能過來板橋嗎？
    員警：可以送嗎
    員警：晚點還要開會…
    員警：可以給你車費
    被告：你在哪
    被告：我剛好外出
    被告：我到公司準備你的就去找你
    被告：你的我放公司
  ㈥109 年10月6 日22時33分許：
    員警：我還在公司  收尾
    員警：大概11.-11.30行嗎
    員警：等等跟你講地點  人在外面
    員警：兄弟麻煩了
    員警：那車費你要嗎
  ㈦109 年10月6 日22時50分許：
    被告：好
    被告：你好了跟我說
    員警：嗯嗯
    被告：我過去找你
    員警：200 夠？
    被告：這樣跟你收42
    員警：好
  ㈧109 年10月6 日23時23分許：
    員警：兄弟
    員警：明志路三段359號
    員警：陪弟弟他們吃宵夜
    員警：這邊等你
  ㈨109 年10月7 日0 時12分許：
    員警：明志路三段359號
  ㈩109 年10月7 日0 時23分許：
    員警：大概多久
    被告：25分
  109 年10月7 日0 時29分許：
    員警：嗯好
  ●被告與員警於109 年10月7 日0 時54分許，在現場交易之重
    要對話譯文：
    被  告：是你嗎
    員警A ：對啊  幹  你是怎樣
    被  告：就有一點狀況
    ……
    被  告：幸好沒被抓
    員警A ：幹  你帶這個要小心  有沒有藏好
    被  告：我在那個福州橋下來遇到臨檢  然後一直問  剛好
            我有帶小烏龜
    ……
    員警A ：看一下  看一下  有沒有包好  你放進來
    員警A ：你那個勞斯萊斯會很辣嗎
    被  告：不會  軟的  真的  保證
    員警A ：包好包好  你塞好
    被  告：等一下啦
    被  告：喔喔  警察
    員警A ：腳伸直啦
    員警B ：手機咧  密碼幾號  密碼幾號  快點
    被  告：0125
三、按刑事偵查技術上所謂之「釣魚」者，指對於原已犯罪或具
    有犯罪故意之人，司法警察於獲悉後為取得證據，以設計引
    誘之方式，佯與之為對合行為，使其暴露犯罪事證，待其著
    手於犯罪行為之實行時，予以逮捕、偵辦者而言，於此情形
    下，因犯罪行為人主觀上原即有犯罪之意思，但因毒品購買
    者為辦案佯稱購買，而將販賣者誘出以求人贓俱獲，因其無
    實際買受之真意，且在警察監視之下伺機逮捕，事實上亦不
    能真正完成買賣，則該次行為，僅能論以販賣未遂（最高法
    院100 年度台上字第4498號、102 年度台上字第988 號判決
    意旨參照）。查被告之共犯「S 」在與佯裝買家員警商議毒
    品交易細節前，已先在WeChat張貼販毒訊息，業如前述，堪
    認早有販賣毒品之意；是核被告已著手，然因員警欠缺購買
    真意而未完成販賣附表編號2 、3 所示毒品咖啡包之所為，
    係犯毒品危害防制條例第4 條第6 項、第3 項、第9 條第3
    項之販賣第三級毒品而混合二種以上之毒品未遂罪、販賣第
    三級毒品未遂罪。按毒品危害防制條例第9 條第3 項係屬分
    則之加重，為獨立之犯罪型態與罪名，是檢察官認被告所為
    係犯販賣第三級、第四級毒品未遂罪，容有誤會，惟因起訴
    之基本事實相同，爰變更起訴法條。被告與成年人「S 」就
    本案犯行，有犯意聯絡及行為分擔，為共同正犯；又同時販
    賣含第三級毒品而混合二種以上之毒品、含第三級毒品成分
    之咖啡包，乃一行為觸犯數罪名，為想像競合犯，應依刑法
    第55條規定從一重之販賣第三級毒品而混合二種以上之毒品
    未遂罪處斷。
四、加重減輕部分：
  ㈠被告前因公共危險案件，經本院以106 年度交簡字第2389號
    判處有期徒刑2 月確定，於106 年11月16日易科罰金執行完
    畢，有臺灣高等法院被告前案紀錄表在卷可按；然該案與被
    告本案之犯罪型態、手段、罪質、侵害法益俱不相同，兩者
    間顯無延續性或關聯性，參酌司法院釋字第775 號解釋意旨
    ，爰不依刑法第47條第1 項累犯規定加重其刑。
  ㈡按犯前五條之罪而混合二種以上之毒品者，適用其中最高級
    別毒品之法定刑，並加重其刑至二分之一，毒品危害防制條
    例第9 條第3 項定有明文；查現今將各種毒品混合包裝為咖
    啡包、果汁包等型態以加速流通之情況日益繁多，並廣為新
    聞媒體報導，且因混合毒品之成分複雜，交互作用後造成之
    危險性及致死率顯較施用單一種類毒品為高，政府為遏止其
    擴散，乃增加前開規定；而被告係有相當智識之成年人，自
    承亦有施用毒品，對於上開情況當可知悉，應可預見與「S
    」共同販售之咖啡包有混合多種毒品成分之可能，且被告亦
    不否認上情；又其等客觀上所販賣之咖啡包亦經檢出混合附
    表編號2 「備註」欄所示三種不同之毒品成分，業如前述，
    自應依毒品危害防制條例第9 條第3 項規定，加重其刑至二
    分之一。
  ㈢被告於客觀上已著手於販賣毒品犯罪之實行，惟因員警欠缺
    購買真意而未能完成，為未遂犯，爰依刑法第25條第2 項規
    定，按既遂犯之刑減輕之。另按犯第4 條至第8 條之罪於偵
    查及歷次審判中均自白者，減輕其刑，毒品危害防制條例第
    17條第2 項定有明文；次按毒品危害防制條例第9 條第3 項
    雖屬獨立之犯罪型態，然以該條「犯前五條之罪而混合二種
    以上之毒品者」規定之立法體例，就違反同條例第4 條販賣
    毒品而言，係以販賣毒品之基本構成要件行為，結合混合二
    種以上毒品情形，成為另一獨立之犯罪型態，基於國家刑罰
    權單一，二者間並無從割裂，故此種加重之犯罪型態，亦應
    解釋為毒品危害防制條例第17條第2 項所規範之犯罪類型範
    圍；查被告於偵查、審理中均坦承有本案全部犯行，符合在
    偵查及歷次審判中均自白之減刑要件，應依上開規定減輕其
    刑，以上㈡、㈢部分，並依法先加後遞減之。
五、爰審酌被告本案行為時僅23歲，正值青壯，不思努力進取，
    明知毒品對人體危害甚鉅而為政府機關所嚴緝，竟仍欲藉此
    以牟利，而與在WeChat刊登販賣毒品訊息之「S 」共同販賣
    之，所為殘害國民身心健康，助長社會濫用毒品風氣；惟念
    其年輕識淺，思慮未周，且素行尚可，犯後即坦承犯行，堪
    認具有悔意，及其智識程度、生活情形、經濟狀況、犯罪之
    動機、目的、手段、損害、預期獲利、交易數量、角色分工
    等一切情狀，量處如主文所示之刑，以資懲儆。
六、扣案如附表編號1 所示之行動電話1 支，係共犯「S 」所交
    付，供「S 」與被告持犯本案，即與佯裝買家員警聯絡約定
    毒品交易所用之物，業據被告供述明確（見偵卷第22、23頁
    、本院卷第96、122 頁），爰依同條例第19條第1 項規定沒
    收之。另扣案如附表編號2 、3 所示之咖啡包各5 包（詳細
    成分、重量均如附表編號2 、3 「備註」欄所示），為法律
    明文禁止持有（毒品危害防制條例第11條之1 參照），然被
    告因本案販賣未遂而非法持有之物，核如前述，應依刑法第
    38條第1 項規定宣告沒收；又該咖啡之包裝袋已沾染其內之
    毒品而無法完全析離，亦應依前開規定宣告沒收；至於鑑驗
    耗損部分，既已滅失，爰不另予宣告沒收。至於黑色之Appl
    e 廠牌IPHONE7 門號0000000000號行動電話1 支，並無證據
    足認有供本案所用，被告亦否認上情（見本院卷第96、122
    頁），爰不予宣告沒收。
據上論斷，應依刑事訴訟法第299 第1 項前段，判決如主文。
本案經檢察官王涂芝偵查起訴，由檢察官許慈儀到庭執行公訴。
中    華    民    國   110    年    11    月    9     日
                  刑事第二庭  審判長法  官  許必奇
　
                                    法  官  劉芳菁
　
                                    法  官  洪珮婷
上列正本證明與原本無異。
如不服本判決，應於判決送達後20日內敘明上訴理由，向本院提
出上訴狀（應附繕本），上訴於臺灣高等法院。其未敘述上訴理
由者，應於上訴期間屆滿後20日內向本院補提理由書「切勿逕送
上級法院」。
                                    書記官  林修渝
中    華    民    國   110    年    11    月    11    日
　
附表：
┌──┬────────┬──┬────────────────────┐
│編號│  扣   案   物  │數量│        備                     註       │
├──┼────────┼──┼────────────────────┤
│  1 │銀色之Apple 廠牌│1 支│共犯「S 」交付，供與佯裝買家之員警聯絡使│
│    │IPHONE6 行動電話│    │用                                      │
│    │（無SIM 卡）    │    │                                        │
├──┼────────┼──┼────────────────────┤
│  2 │金色包裝咖啡包  │5 包│均含第三級毒品4-甲基甲基卡西酮、甲基-N,N│
│    │                │    │- 二甲基卡西酮、第四級毒品硝西泮成分，驗│
│    │                │    │前總淨重33.81 公克，驗餘總淨重32.33 公克│
├──┼────────┼──┼────────────────────┤
│  3 │黑色包裝咖啡包  │5 包│均含第三級毒品4-甲基甲基卡西酮成分，驗前│
│    │                │    │總淨重27.31公克，驗餘總淨重25.94公克    │
└──┴────────┴──┴────────────────────┘
附錄論罪科刑法條全文：
毒品危害防制條例第9 條第3 項
犯前五條之罪而混合二種以上之毒品者，適用其中最高級別毒品
之法定刑，並加重其刑至二分之一。
毒品危害防制條例第4 條第3 項
製造、運輸、販賣第三級毒品者，處7 年以上有期徒刑，得併科
新臺幣1 千萬元以下罰金。